Inventaris van het archief van de Vereniging voor Muzikale Ontwikkeling der Schooljeugd, 1927-1969
Nationaal Archief, Den Haag
Vereniging Muzikale Ontwikkeling der Schooljeugd (MOS)
Vereniging Muzikale Ontwikkeling Schooljeugd
1927-1969
I23307
0.30 meter; 12 inventarisnummers.
Normale geschreven, getypte en gedrukte tekst, geen bijzondere handschriften.
Nationaal Archief, Den Haag
Vereniging voor Muzikale Ontwikkeling der Schooljeugd
Het archief van de Vereniging voor Muzikale Ontwikkeling der Schooljeugd (1927-1969) bestaat uit jaarverslagen, notulen van vergaderingen, stukken m.b.t. schoolconcerten, verslagen en correspondentie.
Archiefvorming
Geschiedenis van de archiefvormer
In juni 1925 werd op initiatief van o.a. Sem Dresden en Cornelis Dopper een comité opgericht tot bevordering van muzikale ontwikkeling van de schooljeugd. In februari 1926 werd door dit comité de Vereniging Muzikale Ontwikkeling der Schooljeugd (MOS) opgericht met de beide componisten als resp voorzitter en vicevoorzitter als bestuur. Op 25 januari 1927 werden de statuten van deze vereniging koninklijk goedgekeurd. De vereniging benoemde commissies voor het lager onderwijs, het middelbaar onderwijs en de opleiding van muziekdocenten. Ook wees zij docenten aan die de opdracht kregen op diverse scholen onderricht te geven in de kennis van (veelal klassieke en tonale) muziek. In 1931 richtte zij in Amsterdam een Bureau voor schoolmuziek op, waarvoor de muziekpedagoog Willem Gehrels in 1939 de catalogus maakte. De docenten van de verenging maakten propaganda voor schoolconcerten, uitvoeringen van beroepsmusici voor scholen met toelichting op de opbouw van een compositie en het instrumentarium.
Na de oorlog werd de componist en pianist Willem Andriessen voorzitter, die zich volledig wijdde aan de bevordering van het muziekonderricht en een van de drijvende krachten was achter de schoolradio die voor klasonderricht werd toegepast. De vereniging werkte nauw samen met de Vereniging “Jeugd en Muziek” bij de organisatie van schoolconcerten, die in elke vergadering duchtig werden geëvalueerd.
De vereniging genoot geen rijkssubsidie en leden van de vereniging gaven ook uiting van bedenkingen tegen subsidies die in sommige gevallen door gemeentbesturen werden uitgekeerd, zoals door Amsterdam aan het Bureau. Vooralsnog is niet vastgesteld wanneer en onder welke omstandigheden de vereniging haar werkzaamheden heeft beëindigd.
Geschiedenis van het archiefbeheer
Een deel van het archief werd in 1985 aangetroffen in de archiefbewaarplaats van de Vereniging ‘Jeugd en Muziek” in Amsterdam. Dat was een kelder, die regelmatig blank stond en waar archiefbestanden als gevolg van vocht en schimmel moesten worden afgevoerd.
De verwerving van het archief
Het archief is door schenking verworven.
Inhoud en structuur van het archief
2.19
Inhoud
Het archief bevat voornamelijk verslagen van vergaderingen en jaarverslagen, met enkele programmaboekjes van door de vereniging georganiseerde schoolconcerten door beroepsorkesten. De nummers 6, 11 en 12, over uitvoeringen van jeugdorkesten – al dan niet voor scholen – hoort thuis in het archief van de Vereniging “Jeugd en Muziek”.
Aanwijzingen voor de gebruiker
Openbaarheidsbeperkingen
Volledig openbaar.
Materiële beperkingen
Aanvraaginstructie
Openbare archiefstukken kunnen online worden aangevraagd en gereserveerd. U kunt dit ook via de terminals in de studiezaal van het Nationaal Archief doen. Om te kunnen reserveren dient u de volgende stappen te volgen:
U maakt een profiel aan op www.gahetna.nl, en logt vervolgens in
Via de archiefinventaris (alleen de beschrijvingen met rode nummers) selecteert u het gewenste archiefstuk door op de knop 'Reserveren' te klikken
In het volgende scherm geeft u aan op welke dag u het archiefstuk wilt inzien
Indien u zich bevindt in de studiezaal en een tafelnummer heeft ontvangen kunt u dit nummer vermelden. Als u geen tafelnummer heeft kunt u tafelnummer 777 laten staan
Vervolgens bevestigt u uw reservering door deze te versturen.
Verwant materiaal
Beschikbaarheid van kopieën
Verwante archieven
Archief van de Vereniging “Jeugd en Muziek”, Nationaal Archief, 2.19.042.70.
Beschrijving van de series en archiefbestanddelen
- Stukken van het algemeen bestuur., I.
  Het onderscheid van de indeling is gebaseerd op opschriften aan de buitenkant van de dossiers. Wellicht zijn de stukken intern door elkaar geraakt en bevatten afdelingsstukken ook stukken van het algemeen bestuur.
  - Jaarverslagen en notulen van algemene vergaderingen., 1927-1938.; 1
  - Circulaires, vergaderagenda's en correspondentie van het hoofdbestuur, met informatiebulletin en statuten., 1937-1947.; 2
  - Notulen van vergaderingen van het hoofdbestuur., 1946-1948.; 3
  - Programma's van schoolconcerten en concerten van jeugdorkesten., 1948-1969.; 4
  - Verslagen van interne bestuursbesprekingen, met correspondentie en bijlagen., 1953-1962.; 5
  - Nadere stukken betreffende schoolconcerten., 1958-1969.; 6
  - Notulen van vergaderingen., 1963-1965.; 7
- Stukken van de afdeling Amsterdam., II.
  - Notulen van bestuursvergaderingen., 1934-1965.; 8-10
    - 1934-1943, 8
    - 1944-1958, 9
    - 1959-1965, 10
  - Briefwisseling over schoolconcerten., 1968-1969.; 11
  - Folders, concertprogramma's en exemplaren van het tijdschrift RONDO., 1965-1969.; 12